　　　　臺灣板橋地方法院刑事判決　　　　　 100年度交易字第1129號
公　訴　人　臺灣板橋地方法院檢察署檢察官
被　　　告　蕭萬章
上列被告因過失傷害案件，經檢察官提起公訴（100 年度偵字第
13063 號），本院判決如下：
    主  文
蕭萬章犯過失傷害罪，處拘役伍拾日，如易科罰金，以新臺幣壹
仟元折算壹日。
    事  實
一、蕭萬章為年逾80歲之人，於民國99年9 月20日6 時25分許，
    駕駛車牌號碼7352-EA 號自小客車，沿新北市板橋區（99年
    12月25日起臺北縣已改制為新北市，原轄下鄉鎮市均改制為
    區，下同）篤行路二段往樹林區方向行駛，行經與篤行路二
    段130 巷交岔路口時，本應注意車前狀況，隨時採取必要之
    安全措施，且依當時天候晴，日間有自然光線，視距無不良
    狀況，路面鋪裝柏油，乾燥無缺陷亦無障礙物等情形觀之，
    復無不能注意情事，竟疏未注意對向來車動態即駛入該交岔
    路口，適陳育君騎乘車牌號碼287-BMZ 號重型機車自對向內
    側車道行駛而來，同疏未注意轉彎車應讓直行車先行之交通
    規則而貿然左轉欲駛進130 巷內，致蕭萬章閃避煞車不及，
    所駕車輛右前側保險桿猛然撞上陳育君機車右側車身，陳育
    君因之人車倒地，並受有右股骨頸部之囊內部分閉鎖性骨折
    伴移位等傷害。
二、案經陳育君訴由臺灣板橋地方法院檢察署檢察官偵查起訴。
    理  由
壹、程序方面：按刑事訴訟法第159 條第1 項雖規定，被告以外
    之人於審判外之言詞或書面陳述，除法律有規定外，不得作
    為證據。惟依同法第159 條之5 第1 項、第2 項規定，經當
    事人於審判程序同意作為證據，法院審酌該言詞陳述或書面
    陳述作成時之情況，認為適當者，亦得為證據。當事人或辯
    護人於法院調查證據時，知有第159 條第1 項不得為證據之
    情形，而未於言詞辯論終結前聲明異議者，視為有前項之同
    意（指同條第1 項之同意作為證據），此乃第159 條第1 項
    所容許，得作為證據之例外規定之一。經查，公訴人、被告
    蕭萬章於本案言詞辯論終結前，均未就本院所採為證據之以
    下各項供述證據主張有刑事訴訟法第159 條第1 項不得為證
    據之情形，本院復審酌各該證據作成時之情況，認為均屬適
    當，是本案經調查之前述證據均有證據能力，又其餘所用非
    屬供述證據部分，既未有傳聞法則之適用，復查無違法取證
    之情事存在，自亦得作為證據，合先敘明。
貳、實體方面：
一、訊據被告固坦承於前開時地曾駕車與告訴人陳育君騎乘之機
    車發生碰撞，然矢口否認有何過失致告訴人成傷之犯行，辯
    稱：此次車禍是告訴人來撞伊，不是伊去撞她，她騎在卡車
    後面，就馬上要衝過來，是告訴人不對，伊覺得伊沒有犯錯
    ，假使她不要靠近卡車行駛，她就不會跟伊發生擦撞，卡車
    過去後，機車馬上就來了，伊真的來不及云云。
二、經查：
（一）本案被告係於篤行路二段往樹林區方向駕車行駛途中，與
      同進入該路段與130 巷交岔路口之告訴人機車發生碰撞，
      兩車碰撞位置一如事實欄所載等節，除為被告與告訴人所
      不爭執外，另有道路交通事故現場圖、道路交通事故調查
      報告表（一）、（二）、現場暨車損照片13張存卷可參，
      而告訴人因上述事故受有如上傷害結果此點，復有亞東紀
      念醫院99年10月4 日開立之診斷證明書足資佐證，堪信屬
      實無誤。
（二）起訴書雖採告訴人偵查中到庭指訴之內容，謂其原係130
      巷對向之131 巷綠燈直行車，被告所涉者乃為於篤行路二
      段直行方向燈號顯示為紅燈時，貿然闖越紅燈之過失情節
      ，惟經本院依職權勘驗本案到場處理員警章敏龍直接前往
      醫院，對告訴人進行訪談之錄影檔案後，既確認告訴人早
      即明白陳述其亦是篤行路二段之直行車，當時行進號誌為
      綠燈，經事故路口時正欲左轉進入130 巷內諸情，由是已
      見起訴書原有記載失出之處，而告訴人經本院質以前情時
      ，雖補謂：伊是騎車要轉彎沒錯，但伊是綠燈騎車到131
      巷口，等到131 巷綠燈時才要轉進去（130 巷），當時沒
      講清楚伊是要待轉進去，然此顯與告訴人出院後於99年10
      月18日接受警詢時所陳：伊「沿」篤行路二段131 巷要穿
      越篤行路二段往同路段130 巷的方向行駛，其中全然不曾
      提及存有待轉情事之解釋亦有歧異，告訴人除緊接案發後
      之原有說法外，盡在強調其為131 巷之綠燈直行車，卻又
      在前後描述間一再出現矛盾狀況，其為求獲致有利己身判
      斷之心既屬不言可喻，自難憑其日後更易之反覆陳詞，逕
      為被告闖越紅燈之對應認定。
（三）本案被告雖然置辯如前，但據前揭現場照片所示，與130
      巷交岔之篤行路二段前後雙向車道間之分隔島上並無任何
      美化植栽，或足以擋隔往來車輛駕駛人視線之任何障礙物
      ，意即被告駕車駛於篤行路二段往樹林區方向時，於視線
      所及範圍內必可輕易察覺對向車輛之行進動態，此由被告
      於偵訊時便已自承之：伊開到該路口時，有看到對向一輛
      卡車從伊旁邊開過此語便可獲致驗證，斯時若能維持其同
      一之注意程度，關心前方視野之中包括對向車輛行駛狀況
      而未有任何疏忽，當可及時發現告訴人左轉情事，並預先
      採取煞停、迴避等防止碰撞發生之相關必要措施，被告雖
      於本院辯稱：告訴人騎在卡車後面馬上要衝過來，伊來不
      及云云，然依其於偵查中迭予供稱之：伊看到卡車從旁邊
      開過，又過了1 、2 秒，告訴人的車突然跑出來等語，當
      亦可知所謂告訴人於篤行路二段直行之時，與前方卡車間
      尚有一定距離，並非緊接跟隨，佐以本案事發時間尚處清
      晨，縱至員警事後據報前往處理之際，往來車輛仍非甚多
      ，此觀諸員警攝得之卷附現場照片即明，則在卡車駛離後
      ，被告自非無足夠時間完成觀察判斷繼在駕駛行為上作出
      因應。是按汽車行駛時，駕駛人應注意車前狀況，並隨時
      採取必要之安全措施，道路交通安全規則第94條第3 項定
      有明文，被告既曾經測驗合格順利領取駕駛執照，以其個
      人自述之師範學校受教程度，與參與交通活動等相關經驗
      ，對此必已知之甚詳，駕車時自應注意上揭規定並確實遵
      守之，輔以道路交通事故調查報告表（一）之記載與現場
      照片所示，本案道路於交通事故發生之時天候晴，日間有
      自然光線，視距無不良狀況，路面鋪裝柏油，乾燥無缺陷
      亦無障礙物，被告自無不能注意之情事，竟因疏未注意上
      述注意義務而肇致本案道路交通事故，並使告訴人受有前
      開傷害結果，自得見被告就此次事故之發生確有過失，且
      被告未盡注意義務肇事致告訴人受有傷害，二者間具有相
      當因果關係，經核同已無疑。
（四）至告訴人雖另有騎乘機車行駛至交岔路口，左轉時未讓直
      行之被告車輛先行，違反道路交通安全規則第102 條第1
      項第7 款所定安全規範之與有過失情節，同屬本案事故發
      生原因之一，甚應負擔較大之肇事責任，然此尚難解免被
      告前開過失罪責，僅得為量刑考量之要素。綜上所述，本
      案事證已臻明確，被告犯行洵堪認定，應予依法論科。
四、核被告所為，係犯刑法第284 條第1 項前段之過失傷害罪。
    查於本案事故發生後，於偵查犯罪機關發覺前，被告即已親
    自報警，並說明其為肇事人與兩車碰撞地點，此固經被告警
    詢陳明，且有附卷之道路交通事故肇事人自首情形記錄表可
    證，於偵查及本院審理程序中依次傳喚被告，其亦均無缺席
    而未有逃避裁判之意，確屬對於未經發覺之罪而主動自首並
    接受裁判之情形。然刑法關於自首法律效果之規定，依第62
    條可知，本係得由法院裁定是否減輕被告刑度，有別於修正
    前無裁量空間之必減其刑設計，考其修正緣由，乃係顧及行
    為人自首動機本不一而足，有係真心出於悔悟之意者，有則
    係由於情事所迫，如一律規定必減，反將有失彈性，是以依
    現行規定，法院於自首個案中決定減刑與否時，應具體考量
    各項情形，真誠悔改者予以減刑，無認過之心者，則不予寬
    典，如此方符公平之旨。本案被告於警詢起，從未對其過失
    行為表示悔悟，反不斷以前開辯詞爭執其本身過失之有無，
    若對其任意宥恕，實有違自首制度獎勵被告悔改之本意，本
    院認對本案被告以不減刑為適當。另查被告行為時係年逾80
    歲之人，經本院確認其身分證件無誤，爰予減刑。爰審酌被
    告犯後至今未能與告訴人達成和解，賠償損失，疏忽所為亦
    屬不該，惟念及其對本案發生雖有責任，然相比告訴人未作
    停等先行禮讓即逕左轉之過失程度反屬較輕，與被告犯罪後
    態度，告訴人本案所受傷害之程度等一切情狀，量處如主文
    所示之刑，併諭知易科罰金之折算標準，以資懲儆。
據上論斷，應依刑事訴訟法第299 條第1 項前段，刑法第284 條
第1 項前段、第18條第3 項、第41條第1 項前段，刑法施行法第
1條 之1 第1 項、第2 項前段，判決如主文。
本案經檢察官黃睦涵到庭執行職務。
中    華    民    國   100    年    12    月    30    日
                  刑事第六庭  法  官  盧軍傑
上列正本證明與原本無異。
如不服本判決，應於判決送達後10日內敘明上訴理由，向本院提
出上訴狀 (應附繕本) ，上訴於臺灣高等法院。其未敘述上訴理
由者，應於上訴期間屆滿後20日內向本院補提理由書「切勿逕送
上級法院」。
                              書記官  周玉茹
中    華    民    國   100    年    12    月    30    日
附錄本案論罪科刑法條全文：
中華民國刑法第284條
因過失傷害人者，處6 月以下有期徒刑、拘役或5 百元以下罰金
，致重傷者，處1 年以下有期徒刑、拘役或5 百元以下罰金。
從事業務之人，因業務上之過失傷害人者，處1 年以下有期徒刑
、拘役或1 千元以下罰金，致重傷者，處3 年以下有期徒刑、拘
役或2 千元以下罰金。